臺灣臺中地方法院簡易民事判決
111年度中簡字第671號
原      告  麗冠實業股份有限公司

法定代理人  謝文國  
訴訟代理人  陳蓉蓉  
被      告  羅釋道即施宏達



上列當事人間請求遷讓房屋事件，本院於民國111年5月26日言詞
辯論終結，判決如下：
    主      文
被告應將門牌號碼臺中市○○區○○街000巷00弄0號8樓之20之房屋
遷讓返還原告。
被告應自民國110年6月13日起至遷讓返還第1項房屋之日止，按
月給付原告新臺幣7,300元。
被告應自民國110年6月13日起至遷讓返還第1項房屋之日止，按
日給付原告新臺幣235元。
原告其餘之訴駁回。
訴訟費用由被告負擔。
本判決第1項得假執行。
本判決第2項，於判決確定前清償期已屆至部分，得假執行。
本判決第3項，於判決確定前清償期已屆至部分，得假執行。
    事實及理由
壹、程序方面
一、按訴狀送達後，原告不得將原訴變更或追加他訴，但擴張或
    減縮應受判決事項之聲明者，不在此限，民事訴訟法第255
    條第1項第3款定有明文。本件原告起訴時聲明第2項及第4項
    分別原為：被告應自民國110年6月13日起至遷讓交屋日止，
    按月給付原告新臺幣（下同）7,800元；被告應給付原告於
    承租期間產生之電費241元及逾期手續費100元（見本院補字
    卷第13頁）。嗣於111年5月26日本院言詞辯論期日當庭將第
    2項、第4項聲明更正為：被告應自110年6月13日起至遷讓返
    還第1項之房屋之日止，按月給付原告7,300元（見本院卷第
    94頁），核屬減縮應受判決事項之聲明，要無不合，應予准
    許。
二、被告經合法通知，未於言詞辯論期日到場，核無民事訴訟法
    第386條所列各款情形，爰依原告之聲請，由其一造辯論而
    為判決。
貳、實體方面
一、原告主張：被告於110年3月13日向伊承租門牌號碼臺中市○○
    區○○街000巷00弄0號8樓之20之套房（編號為1館第210820號
    房，下稱系爭套房），兩造約定租賃期間自110年3月13日起
    至同年6月12日止，每月租金7,300元(下稱系爭租賃契約)。
    系爭租賃契約已於110年6月12日因期限屆滿而消滅，依民法
    第455條之規定，伊自得請求被告遷讓返還系爭套房，惟被
    告迄今仍繼續占有系爭套房，自屬無權占有，而應自110年6
    月13日起至遷讓返還系爭套房之日止，按月給付相當於租金
    7,300元之不當得利；另依系爭租賃契約第10條之約定，被
    告應給付伊至遷讓返還系爭套房之日止相當於月租金1倍之
    違約金，爰依民法第455條、第179條、系爭租賃契約之法律
    關係提起本件訴訟等語，並聲明：㈠被告應將系爭套房遷讓
    返還原告。㈡被告應自110年6月13日起至遷讓返還系爭套房
    之日止，按月給付原告7,300元。㈢被告應自110年6月13日起
    至遷讓返還系爭套房之日止，按日給付原告243元。
二、被告未於言詞辯論期日到場，亦未提出書狀作任何聲明或陳
    述。
三、得心證之理由
  ㈠原告主張之上開事實，業據提出與其所述相符之建物登記第
    一類謄本、郵局存證信函用紙、住戶規約、房屋租賃契約書
    、房屋租賃審閱版契約書為證（見補字卷第37-53頁、第89-
    91頁、本院卷第55頁）；被告就原告主張之上開事實，已於
    相當時期受合法通知，而於言詞辯論期日不到場，亦未提出
    任何準備書狀爭執，依民事訴訟法第280條第3項準用同條第
    1項之規定，視同自認，堪信原告上開主張為真。
  ㈡按租賃定有期限者，其租賃關係，於期限屆滿時消滅；承租
    人於租賃關係終止後，應返還租賃物，民法第450條第1 項
    、第455條前段分別定有明文。查系爭租賃契約至110年6月1
    2日因期限屆滿而消滅，而被告仍繼續占用系爭套房等情，
    業經本院認定如前，則原告依民法第455條之規定，請求被
    告遷讓返還系爭套房，洵屬有據。
  ㈢又按無法律上之原因而受利益，致他人受損害者，應返還其
    利益；雖有法律上之原因，而其後已不存在者，亦同，民法
    第179條定有明文。另按無權占有他人房屋，可能獲得相當
    於租金之利益，為社會通常之觀念。查系爭套房為原告所有
    ，有建物登記第一類謄本附卷可參（見補字卷第37-39頁）
    ，則被告於租期屆滿以後，仍繼續無權占有系爭套房，自獲
    有相當於租金之不當得利，並使原告受有無法使用收益系爭
    套房之損害，參以原告原將系爭套房以每月7,300元出租予
    被告，已如前述，則原告依不當得利之法律關係，請求被告
    自110年6月13日起至遷讓返還系爭套房之日止，按月給付原
    告7,300元，亦屬可取。
  ㈣再按當事人得約定債務人於債務不履行時，應支付違約金，
    民法第250條第1項定有明文。又按約定之違約金苟有過高情
    事，法院即得依規定核減至相當之數額，並無應待至債權人
    請求給付後始得核減之限制。此項核減，法院得以職權為之
    ，亦得由債務人訴請法院核減。惟違約金是否相當仍須依一
    般客觀事實、社會經濟狀況及當事人所受損害情形，以為酌
    定標準（最高法院79年台上字第1612號、49年台上字第807
    號判決意旨參照）。查依系爭租賃契約第10條約定：「租期
    屆滿乙方（即被告，下同）未依本約返還房屋時，乙方除需
    繳付甲方（即原告，下同）未返還房屋期間之相當月租金額
    外，並應給付甲方相當月租金額一倍（未足一個月者，以日
    租金折算）之違約金至返還承租標的物為止」（見本院卷第
    55頁）。本件被告於系爭租賃契約租期屆滿後，未依約遷讓
    返還系爭套房，原告請求被告依上開約定給付違約金，自屬
    有據。然原告請求按日以243元（計算式：7,300÷30＝243，
    元下四捨五入）計算之違約金，本院審酌倘以此基礎以每月
    31日計算後，每月違約金為7,533元（計算式：243×31＝7,53
    3），已逾系爭租賃契約第10條約定每月租金7,300元之上限
    ，故應認原告主張按日以243元計算之違約金應屬過高，應
    酌減至每日235元為適當。
四、綜上所述，原告依民法第455條、第179條、系爭租賃契約之
    法律關係，請求被告應將系爭套房遷讓返還原告；被告應自
    110年6月13日起至遷讓返還系爭套房之日止，按月給付原告
    7,300元；被告應自110年6月13日起至遷讓返還系爭套房之
    日止，按日給付原告235元，為有理由，應予准許，逾此範
    圍之請求，為無理由，應予駁回。
五、本判決原告勝訴部分係就民事訴訟法第427條適用簡易程序
    所為被告敗訴之判決，依同法第389條第1項第3款規定，應
    依職權宣告假執行。
六、訴訟費用負擔之依據：民事訴訟法第79條。
中　　華　　民　　國　　111 　年　　6 　　月　　14　　日
                  臺灣臺中地方法院臺中簡易庭
                                  法　官　傅可晴
以上為正本係照原本作成。
如不服本判決，應於送達後廿日內，向本院提出上訴狀並表明上
訴理由，如於本判決宣示後送達前提起上訴者，應於判決送達後
廿日內補提上訴理由書（須附繕本）。如委任律師提起上訴者，
應一併繳納上訴審裁判費。
中　　華　　民　　國　　111 　年　　6 　　月　　15　　日
                                  書記官  錢  燕